【裁判字號】    89,易,1420
【裁判日期】    890711
【裁判案由】    詐欺
【裁判全文】
臺灣臺中地方法院刑事判決                        八十九年度易字第一四二Ｏ號
    公  訴  人  臺灣臺中地方法院檢察署檢察官
    被      告  甲○○
右列被告因詐欺案件，經檢察官提起公訴（八十九年度偵字第四四二四號），本院判
決如左：
    主  文
甲○○無罪。
    理  由
一、公訴意旨略以：被告甲○○自民國八十七年二月間起，至告訴人乙○○與其友人
    合夥開設之黃金海岸ＫＴＶ（址設臺中市○○○路二八一號，起訴書誤載為臺中
    市○○區○○路一段九五號三樓之三）消費，起初均以現金支付，自八十七年三
    月間起迄同年七月間止，明知已無資力清償消費款項，竟意圖為自己不法之所有
    ，並基於概括之犯意，於每次消費後即要求簽發本票以為擔保，惟其發票人卻簽
    寫「劉英傑」，而於告訴人每月向其收取費用時，明知如附表所示之支票均係來
    路不明，無法兌現之票據，仍將之以「劉英傑」之名義背書轉讓予告訴人，金額
    共計新臺幣（下同）一百六十六萬八千元，致告訴人陷於錯誤而同意被告之簽帳
    消費，被告因而得有財產上不法之利益，嗣因告訴人屆期提示支票，均未獲付款
    ，始查悉上情，因認被告涉有刑法第三百三十九條第二項之詐欺得利罪嫌。
二、公訴意旨認被告甲○○涉有前開罪嫌，係以告訴人乙○○指訴之詞及被告以「劉
    英傑」名義簽發之本票三十一紙、以「劉英傑」名義背書之支票及退票理由單影
    本各五紙附卷可稽，被告雖辯稱前開支票係客戶所交付，然未能提供交付支票之
    客戶資料以供查證，再者，被告雖經算命者建議更改姓名為「劉英傑」，然迄未
    向戶政機關申請改名，則其在未更改姓名前即以「劉英傑」之偽名發票及背書，
    難謂無不法之意圖，參諸被告既自承至該店消費約二、三十次之多，苟確因經營
    房地產生意不佳，則其早知無法支付消費金額，卻仍至該店連續大量消費，亦難
    謂無不法之意圖，足認被告確實涉有前開罪嫌為其論據。訊據被告甲○○固坦承
    於右揭時、地積欠告訴人乙○○約一百三十餘萬元，並簽發本票及交付如附表所
    示之支票予告訴人之事實，然堅口否認有何詐欺犯行，辯稱：伊是經營房地產生
    意，前開支票是客戶所交付之票據，並於告訴人前來收帳時背書轉讓給告訴人，
    嗣於同年十月間因經營不善而無法還款，伊以「劉英傑」名義發票及背書，是因
    在開公司之前，經算命者建議更改姓名為「劉英傑」，故對外使用「劉英傑」名
    義，並無意以此詐欺等語。
三、按犯罪事實，應依證據認定之，無證據不得推定其犯罪事實；不能證明被告犯罪
    者，應諭知無罪之判決，刑事訴訟法第一百五十四條、第三百零一條第一項分別
    定有明文。次按刑法第三百三十九條之詐欺罪，係以意圖為自己或第三人不法之
    所有，以詐術使人陷於錯誤，將本人或第三人之物交付或得財產上不法之利益為
    構成要件。是刑法上之詐欺罪，除行為人主觀上有為自己或第三人不法所有之意
    圖外，於客觀上，必以行為人有施用詐術為必要，如未使用詐術使人陷於錯誤，
    自不得以詐欺罪相繩，若其所用方法，不能認為詐術，亦不致使人陷於錯誤，即
    不構成本罪（最高法院四十六年臺上字第二六Ｏ號判例意旨參照）。是行為人如
    係事後因其他因素無法如期給付，乃民事上債務不履行之問題，除有積極證據足
    認其於取得財物或財產上利益之初，即心存不法所有之意圖外，要難以嗣後之給
    付遲延即遽認其涉犯詐欺罪名。經查，(一)被告甲○○係經由案外人劉易若之介紹
    ，至告訴人乙○○擔任副總經理的黃金海岸ＫＴＶ店消費，告訴人亦係因知道被
    告經營公司之業務及地址而接受其消費，期間消費款被告有付過現金，支票亦曾
    兌現過一次，告訴人每月均有向被告收帳等情，業據告訴人於檢察官偵查及本院
    審理時陳述明確，顯見被告並無施用任何詐術致告訴人陷於錯誤而簽帳消費之情
    形，且告訴人既每月均向被告收取簽帳款，被告所交付如附表編號四所示之支票
    亦早於八十七年五月二十日即已退票，然告訴人於瞭解被告經濟情況下，猶繼續
    接受被告簽帳消費，益徵被告確無施用詐術之行為。(二)按票據上之簽名，法律上
    並未規定必須簽其全名或真名，苟被告確實使用某偏名對外為法律行為，並基於
    本人之意思表示簽發票據或背書，殊無因被告簽寫偏名而有礙於票據之效力，縱
    有爭執，應屬舉證責任之問題。經查，被告名片上確實記載「劉英傑」之名，並
    確實有用「劉英傑」之名經營生意，告訴人係因八十七年五月間警察至黃金海岸
    ＫＴＶ店臨檢時，始知被告本名為甲○○，然嗣後仍接受被告繼續以「劉英傑」
    之名簽帳消費等情，業據告訴人於本院審理時所承認，足見被告並非為至黃金海
    岸ＫＴＶ店消費，始虛構「劉英傑」之名，且告訴人得知被告真實姓名，猶接受
    被告以「劉英傑」之名簽帳消費，益徵被告使用「劉英傑」之名簽帳消費與被告
    是否涉犯詐欺取財罪嫌無關，另支票係具有流通性之有價證券，持票人並不必然
    確知支票之來源，是被告縱未能明確提供支票之來源以供查證，亦難據此認定有
    何詐欺意圖，綜上所述，本件容屬渠等間之民事糾葛，應循民事程序解決始為正
    途，此外，復查無其他積極證據足資證明被告有何公訴人所指之行為，核屬不能
    證明被告犯罪，應諭知無罪之判決。
據上論斷，應依刑事訴訟法第三百零一條第一項，判決如主文。
中      華      民      國      八十九      年    七    月      十一    日
        法  官  陳  得  利
右正本證明與原本無異。
如不服本判決，應於判決送達後十日內，向本院提出上訴狀。
                                    書記官
中      華      民      國      八十九      年    七    月      十一    日
附表
┌──┬─────┬──────┬───────────┬────────
│編號│發  票  人│金        額│付        款        人│發     票     日
├──┼─────┼──────┼───────────┼────────
│ 一 │李伯池    │二十八萬元  │寶島商業銀行北臺中分行│八七年八月二十日
├──┼─────┼──────┼───────────┼────────
│ 二 │金有力公司│三十萬元    │臺北縣三芝鄉農會      │八七年七月十五日
├──┼─────┼──────┼───────────┼────────
│ 三 │嘉福慶公司│七十五萬元  │彰化銀行儲蓄部        │八七年八月三一日
├──┼─────┼──────┼───────────┼────────
│ 四 │黃鴻源    │十八萬八千元│臺北企銀士林分行      │八七年五月二十日
├──┼─────┼──────┼───────────┼────────
│ 五 │張瑞明    │十五萬元    │彰化銀行東嘉義分行    │八七年六月十三日
└──┴─────┴──────┴───────────┴────────


司法院資訊處製作；財團法人民間司法改革基金會備份。
